【裁判字號】    97,訴,3919
【裁判日期】    971210
【裁判案由】    妨害自由等
【裁判全文】
臺灣板橋地方法院刑事判決              97年度訴字第3919號
公  訴  人  臺灣板橋地方法院檢察署檢察官
被      告  甲○○
            丁○○
            乙○○
上列被告因傷害等案件，經檢察官提起公訴（97年度偵字第1705
1 號、第19832 號），本院判決如下：
    主    文
甲○○共同犯傷害罪，處有期徒刑陸月，如易科罰金，以新台幣
壹仟元折算壹日。
丁○○共同犯傷害罪，處有期徒刑伍月，如易科罰金，以新台幣
壹仟元折算壹日；又共同犯剝奪他人行動自由罪，處有期徒刑貳
月，如易科罰金，以新台幣壹仟元折算壹日。應執行有期徒刑陸
月，如易科罰金，以新台幣壹仟元折算壹日。
乙○○共同犯傷害罪，處有期徒刑陸月，如易科罰金，以新台幣
壹仟元折算壹日；又犯恐嚇危害安全罪，處拘役伍拾日，如易科
罰金，以新台幣壹仟元折算壹日。
    事    實
一、甲○○與丁○○係夫妻，與乙○○係兄弟關係，甲○○前因
    工程款給付而與丙○○、戊○○發生糾紛，竟與丁○○、乙○○基於傷害他人身體之犯意聯絡，於民國97年5 月18日凌
    晨0 時14分許，一同至丙○○、戊○○位在臺北縣樹林市○○街45號住處，由乙○○先揪起丙○○衣領欲為毆擊，經其
    回推、掙脫後衝向2 樓，甲○○、乙○○亦立即尾隨上樓，
    戊○○則跑到大門處撥打電話，丁○○見狀乃另基於妨害自
    由之犯意，上前搶奪戊○○手機，並稱「妳再報警試試看」
    等語而阻止其撥打。嗣與甲○○、丁○○、乙○○3 人有傷
    害犯意聯絡之不詳名籍成年男子9 名，於同日0 時17分許，
    或空手或分持鋁棒等物衝入上址先毆打戊○○，致其受有左
    手臂挫傷、左小腿、右小腿挫瘀傷之傷害，再與甲○○及持
    鋁棒之乙○○共同毆打遭甲○○、乙○○合力拉至1 樓處之
    丙○○，過程中，乙○○另基於恐嚇之犯意，以加害生命、
    身體之事向丙○○恫稱：「我殺死你，隨便叫1 個少年仔來
    擔罪也不會有事。」等語，使丙○○心生恐懼，致生危害於
    安全，之後甲○○、乙○○又承前開傷害犯意，分別以拳頭
    、安全帽各毆打丙○○臉、頭部各1 下，致丙○○受有頭部
    創傷、右肘、右手、左上臂、前臂之挫傷、左側後背部、腰
    部、髖部至大腿挫傷併皮下瘀青等傷害。又在旁之戊○○聽
    聞前揭恐嚇丙○○話語而衝至大門處欲開門呼救時，丁○○
    即承前開妨害自由犯意，並與上述不詳名籍男子其中1 人基
    於犯意聯絡，共同將戊○○強拉進屋內，由丁○○將大門關
    上，不准戊○○自由離去，再由該男子向戊○○恫稱：「妳
    不要給我出去報警，要不然我會毆打妳，妳在這邊給我坐好
    。」等語，而剝奪其行動自由。嗣經警方據報前往處理，當
    場查獲，而知悉上情。
二、案經丙○○、戊○○訴由臺北縣政府警察局樹林分局報請臺
    灣板橋地方法院檢察署檢察官偵查起訴。
    理    由
一、按被告以外之人於審判外之陳述，雖不符前4 條之規定，而
    經當事人於審判程序同意作為證據，法院審酌該言詞陳述或
    書面陳述作成時之情況，認為適當者，亦得為證據。當事人
    、代理人或辯護人於法院調查證據時，知有第159 條第1 項
    不得為證據之情形，而未於言詞辯論終結前聲明異議者，視
    為有前項之同意，刑事訴訟法第159 條之5 定有明文。經查
    ，被告甲○○、丁○○、乙○○本身於警詢、本院訊問時之
    供述，對其餘被告而言，雖皆屬被告以外之人於審判外之陳
    述，而為傳聞證據，然檢察官、被告3 人於本院言詞辯論終
    結前，均未對之聲明異議，且本院審酌上開陳述之作成，並
    無不當取供之情形，以之作為本案證據皆屬適當，是依上開
    規定，認得作為本案證據。至於本判決所引用其餘各項屬於
    審判外陳述之證據，檢察官、被告3 人於審判程序均同意作
    為證據（見本院卷第66、68、69、81頁），且經本院審酌該
    證據作成情況均無不適當之情形，是依上開規定，認得作為
    本案證據。
二、被告丁○○剝奪戊○○行動自由部分：
    此部分事實，業據丁○○於本院審理時坦承不諱，核與證人
    即告訴人戊○○於警詢、偵查、本院訊問時所證相符（見偵
    (一)卷第14、37、38、44至46頁、偵(二)卷第6 、7 頁、本院卷
    第67頁），並有卷附臺灣板橋地方法院檢察署及本院勘驗筆
    錄各1 份、現場照片8 張（見偵(一)卷第20至23、57、58頁、
    偵(二)卷第9 至11頁、本院卷第70、71頁），及光碟1 片可證
    ，足認丁○○之自白係與事實相符，堪予採信。從而，此部
    分事證明確，丁○○之犯行洵堪認定。
三、其餘恐嚇、傷害部分：
    訊據被告乙○○固不否認在場之不詳名籍男子9 名，係其邀
    約到場，惟被告3 人均矢口否認有何此部分犯行，被告甲○○辯稱：我只有和丙○○拉扯云云，被告丁○○辯稱：當天
    是去談判，甲○○、乙○○只有與丙○○拉扯，我也不認識
    在場不詳名籍之9 名男子云云，被告乙○○則辯稱：我只有
    跟丙○○拉扯、講話，並沒有傷害、恐嚇之行為云云。經查
    ：
  (一)關於被告乙○○之恐嚇行為，已經證人丙○○證稱：被告乙○○、甲○○把我從2 樓拉到1 樓後，就與該9 名男子一起
    打我，之後被告乙○○並說：「我殺死你，隨便叫1 個少年
    仔來擔罪也不會有事。」，說完又以拳頭打我臉1 下，而甲○○則用安全帽也打我頭1 下等語（見偵(一)卷第3 、4 頁、
    本院卷第67頁），而與證人戊○○所證：丙○○被拉到1 樓
    毆打後不久，乙○○就對丙○○說他可以殺掉丙○○後隨便
    找1 個少年仔來擔罪也不會有事，讓我聽了十分害怕，而衝
    到大門口呼救，卻被其中1 名男子及丁○○合力拖進來，後
    來我又趁丁○○等人不注意之際，跑到正在打麻將的鄰居家
    中，請他們幫我報警等語相符（見偵(一)卷第14、30、45頁、
    本院卷第67頁）。雖乙○○矢口否認上情，而甲○○、丁○○於偵查中亦均結證稱：當時並沒有聽到乙○○有說恐嚇丙○○的話云云（見偵(一)卷第31頁、偵(二)卷第18頁）；惟關於
    乙○○恐嚇之內容、過程，均經丙○○、戊○○分別具體指
    明，並互核相符，業如前述，顯然並非任意編撰，又2 人證
    述遭恐嚇之情境亦無任何不合理之處，且關於戊○○所證其
    聽聞上開恐嚇話語後之反應等情，則與證人羅茂伸結證稱：
    當時我家正在打麻將，聽到丙○○住處有吆喝聲，知道是在
    打架，本來不敢出去看，是因為要將停放在外的機車牽進來
    ，所以才開門，這時，戊○○就衝進我家說有一群人到她家
    毆打丙○○，請我們幫忙報警等語一致（見偵(一)卷第54頁）
    ，自較甲○○、丁○○空言否認之證詞為可採。是被告乙○○確有恐嚇危害安全之犯行，堪予認定。
  (二)被告甲○○、乙○○及在場9 名男子均有毆打丙○○之事實
    ，已經證人丙○○證稱：當天雙方在討論工程款問題，乙○○先出手攻擊我，我就上樓要拿刀自衛，卻被甲○○、乙○○拖下樓，接著在1 樓處被該9 名男子拿鋁棒等物，及被甲○○持安全帽、乙○○持鋁棒毆打一陣，後來又遭乙○○、
    甲○○分別以拳頭、安全帽打我臉、頭各1 下等語明確（見
    偵(一)卷第3 頁、院卷第67頁），核與證人戊○○歷次接受訊
    問時所證：雙方本來是在討論工程款問題，乙○○突然出手
    打丙○○，丙○○就回推他再跑上2 樓，不久該9 名男子也
    衝進屋來，後來也不知丙○○怎麼又回到1 樓，接著就被甲○○、乙○○及該9 名男子徒手或持鋁棒、安全帽毆打成傷
    等語均相符（見偵(一)卷第14、37、38頁、偵(二)卷第6 、7 頁
    ），並有載明丙○○受有如事實欄所示傷害之亞東紀念醫院
    、仁愛醫院診斷證明書各1 份在卷可稽（見偵(一)卷第15、17
    頁）；另戊○○因遭該9 名男子毆打，致受有左手臂挫傷、
    左、右小腿挫瘀傷等情，業經其證稱：該9 名男子衝進來時
    我企圖阻擋並且跌倒，而被他們徒手或拿帶來的鋁棒打到手
    、腳等語明確，並經本院勘驗屬實，有勘驗筆錄、案發當時
    錄影光碟、載明戊○○受有前開傷害之仁愛醫院診斷證明書
    附卷可參（見偵(一)卷第14、44頁、偵(二)卷第6 、8 頁、院卷
    第67、70頁），均堪信為真。
  (三)又該9 名男子係被告乙○○帶同到場，已經乙○○供證明確
    （見院卷第65頁），再由證人戊○○於偵查中證稱：乙○○
    先突然出手打丙○○，丙○○回推後衝上2 樓，此時，甲○○就喊「把外面的猴囝仔叫進來」等語（見偵(一)卷第37頁）
    ，及嗣後該9 名男子係分別徒手、持鋁棒等物，一衝入乃立
    即毆打戊○○，又與被告甲○○、乙○○一同毆打丙○○等
    情，可知該9 名男子與甲○○、乙○○相互間，自始即有於
    該處傷人之意思合致，才會持械到場，並且一到即出手攻擊
    ，故甲○○辯稱不認識也不清楚該9 名男子為何會在現場云
    云，即非屬實。另被告丁○○雖辯稱不認識該9 名男子云云
    ，惟其有與該9 名男子中1 人共同剝奪戊○○行動自由，已
    如前述（即理由二），是難認其所辯為真；況丁○○於該9
    名男子攻擊戊○○、與甲○○、乙○○共同攻擊丙○○時始
    終在場，已經戊○○證稱：本案全程丁○○都在場、知情，
    而且我還哭著跟她說如果丙○○真的發生不測，甲○○及該
    群男子也不會沒事，她卻回答我說這是我們應該的等語屬實
    （見偵(一)卷第45頁），足見丁○○對上開人等之傷害行徑全
    有見聞，不但未加阻止，復繼續在旁助勢，則其與甲○○、
    乙○○，及該9 名男子自有共同之犯意聯絡與行為分擔，係
    屬無疑。
  (四)雖被告3 人均矢口否認上情，並於警、偵訊中分別證稱：丙○○受傷是拉扯間碰撞所致，甲○○、乙○○並沒有打他，
    又該9 名男子只有在旁觀看，皆未傷人云云（見偵(一)卷第6
    、7 、11、31頁、偵(二)卷第18頁）。然觀察丙○○受有如事
    實欄所載傷勢，不僅受傷部位眾多，有遍佈身體、肢體各處
    之挫傷、瘀青，且情形嚴重，包括頭部創傷等，顯然並非單
    純與人拉扯所能造成；再對照因與丙○○拉扯，甲○○自陳
    並未受傷、乙○○則稱僅受有雙側前臂擦傷之傷害（另擦傷
    2 處則係遭丙○○持刀傷害所致）以觀（見偵(一)卷第7 、11
    頁），更可認定被告3 人前開供證並非屬實，否則持有武士
    刀而居於上風之丙○○，怎可能反而受傷較甲○○、乙○○
    多出許多並情形嚴重？況該9 名男子係被告乙○○邀集到場
    ，業如前述，且一衝進丙○○住處即持所攜鋁棒等物隨意揮
    砍，全然不顧以身體阻擋之戊○○等情，則經本院勘驗案發
    當時錄影光碟屬實，有勘驗筆錄1 份在卷可憑（見院卷第71
    頁），衡情該9 名男子斷無坐視甲○○、乙○○與丙○○拉
    扯，卻僅在一旁觀看之理，並可見證人戊○○上開關於遭該
    9 名男子進門時打傷之指證，係較被告供證該9 人俱未傷人
    為可信；又證人即附近住戶石賴阿幼、羅茂伸於偵查中亦分
    別結證稱：有聽到丙○○家中發出巨大聲響，戊○○並大聲
    呼救稱「要打死人了，快幫忙報警」等語及稱：有聽到丙○○家中有一群人的吆喝聲，知道是在打架，後來戊○○也衝
    進我家要我幫忙報警，並說是有一群人在打丙○○等語（見
    偵(一)卷第46、54頁），可見丙○○住處並非僅發生單純之拉
    扯，參以一般人在事件發生當下之所言，因未思及日後訴訟
    紛爭，多本於真實感受，而可信度極高，堪認戊○○當時對
    石賴阿幼、羅茂伸稱丙○○遭嚴重毆打，及其嗣於警、偵、
    院訊一致之指證，均屬可信。是以，被告3 人前開未毆打丙○○、戊○○之供證即與事實不符，自無足採。
  (五)雖本院勘驗案發情形錄影光碟結果，並無被告甲○○、乙○○、該9 名男子毆打丙○○，及被告乙○○恐嚇丙○○之畫
    面，然係因此部分行為，均已移出攝錄範圍，即處於監視錄
    影畫面範圍外之緣故，此由「於0 時15分52秒，丙○○出手
    毆打乙○○並掙脫後，跑上樓而自畫面右方消失，乙○○及
    甲○○則依續從後面追趕，亦消失在畫面中；於0 時17分42
    秒，該9 名男子衝入室內後隨即消失在畫面中；直到0 時22
    分10秒乙○○、該9 名男子才又出現在畫面中。」之本院勘
    驗結果可知。是以，監視器雖未攝錄到上開畫面，仍無從據
    以認定證人丙○○、戊○○之指證即屬有誤，更無從據為有
    利於甲○○、丁○○、乙○○之認定。
  (六)綜上所述，被告乙○○確有恐嚇丙○○之行為，而被告甲○○、丁○○、乙○○亦確有夥同該9 名男子共同毆打丙○○
    、戊○○成傷之事實無誤，其等空言否認俱不足採。從而，
    關於恐嚇、傷害部分犯行均事證明確，應依法論科。
四、按刑法第302 條第1 項之妨害自由罪，原以強暴、脅迫為構
    成要件，其因而致普通傷害，乃強暴、脅迫當然之結果，除
    另有傷害故意外，仍祇成立該條項之罪；又刑法第302 條第
    1 項之罪，與同法第304 條第1 項及同法第305 條之罪，所
    保護之法益均為被害人之自由。剝奪人之行動自由罪，不外
    以強暴脅迫為手段，且較他罪為重，縱其目的在行無義務之
    事或妨害他人行使權利或恐嚇他人，仍應逕依刑法第302 條
    第1 項論處，無適用同法第304 條、第305 條之餘地，最高
    法院30年上字第3701號判例、76年度台上字第3511號裁判意
    旨參照。查被告丁○○以同一妨害自由犯意，先拉扯戊○○
    而妨害其撥打電話，再剝奪自由而不准其離開，所為係犯刑
    法第302 條第1 項之剝奪他人行動自由罪；而被告甲○○、
    丁○○、乙○○毆打丙○○、戊○○之所為，均係犯同法第
    277 條第1 項之傷害罪；另被告乙○○恐嚇丙○○之所為，
    則係犯同法第305 條之恐嚇危害安全罪。被告丁○○與該不
    詳名籍男子1 人間，就剝奪他人行動自由犯行，有犯意聯絡
    及行為分擔；另被告3 人與不詳名籍男子9 人間，就傷害犯
    行，有犯意聯絡及行為分擔，均為共同正犯。被告丁○○先
    拉扯戊○○妨害其撥打電話，再強拉其進入屋內剝奪自由之
    所為，及本案被告3 人傷害丙○○、戊○○之犯行，均係於
    同一地點、密接時間內，本於單一決意陸續完成，又分別侵
    害同一法益，應視為數個舉動之接續施行，皆為接續犯。被
    告3 人以一行為，同時造成丙○○、戊○○受有前述傷害，
    觸犯構成要件相同之罪名，為同種想像競合犯，應依傷害罪
    處斷。被告丁○○所犯剝奪他人行動自由、傷害2 罪間，及
    被告乙○○所犯傷害、恐嚇危害安全2 罪間，皆犯意各別，
    行為互殊，均應分論併罰。查被告乙○○雖自承該9 名男子
    中應該有2 、3 位係18歲以下之人（見本院卷第86頁），另
    經本院勘驗案發情形光碟，亦認該9 名男子中有面容甚為年
    輕者；惟其等之身高、體型均與成年人類似，而無如兒童等
    一望即可知絕非成年人者，且亦未穿著學校制服而可推知其
    年齡，又均係名籍不詳致無法查考真實年齡者，自不能僅憑
    臆測即認定包含未滿18歲之人，而為應加重被告刑度之不利
    認定。公訴人雖未就被告甲○○、乙○○共同傷害戊○○、
    被告丁○○傷害丙○○之犯行起訴，惟此部分與業經起訴之
    共同傷害丙○○、戊○○部分，分別有想像競合犯之裁判上
    一罪關係，應為起訴效力所及，本院基於裁判不可分之原則
    ，自得併予審理。再者，被告丁○○係與該9 名男子基於犯
    意聯絡、行為分擔，由該9 名男子或空手、或分持鋁棒等物
    衝入屋內後立即毆打戊○○，致其受有左手臂挫傷、左小腿
    、右小腿挫瘀傷之傷害，業如前述；公訴人誤上述傷害係丁○○與其中1 名男子拉扯戊○○所致，容有未洽，併此敘明
    。
五、爰審酌被告乙○○有過失傷害前科，被告甲○○、丁○○則
    素行尚可，有台灣高等法院被告前案紀錄表各1 份在卷可稽
    ；又被告3 人不思尊重他人，並循理性方式、合法途徑解決
    問題，僅因新台幣（下同）10萬元工程款給付問題無法獲得
    共識，即夥同不詳名籍男子9 名至告訴人丙○○、戊○○家
    中挑釁滋事，並出手傷人，危害社會治安及民眾日常生活，
    且視法紀如無物，此外乙○○、丁○○並另有恐嚇危害安全
    、剝奪他人行動自由犯行，3 人均惡性非輕，且除丁○○就
    剝奪他人行動自由部分坦承不諱，尚有悔意外，被告3 人就
    其餘犯行均飾詞狡辯，態度不佳。兼衡被告3 人表示願賠償
    告訴人2 人共5 萬元，因與告訴人要求之賠償200 萬元懸殊
    ，致無法達成和解等情（見本院卷第65頁），及丙○○、戊○○之傷勢、被告個別之犯罪動機、目的、手段、角色分工
    、所受刺激、所生危害等一切情狀，各量處如主文所示之刑
    ，並均諭知易科罰金之折算標準，再就丁○○部分定其應執
    行之刑，以資儆懲。至於被告等持以毆打告訴人丙○○、戊○○之安全帽、鋁棒等物，分別係告訴人所有、不詳之人所
    有並經該9 名男子離去時帶走，已經丙○○、戊○○證述在
    卷（見偵(一)卷第3 頁、偵(二)卷第6 頁），爰均不予宣告沒收
    。
據上論斷，應依刑事訴訟法第299 條第1 項前段，刑法第28條、
第302 條第1 項、第277 條第1 項、第305 條、第55條、第41條
第1 項前段、第51條第5 款，刑法施行法第1 條之1 ，判決如主
文。
本案經檢察官彭聖斐到庭執行職務。
中    華    民    國    97    年    12    月    10    日
                  刑事第十一庭  審判長法  官  彭全曄
                                      法  官  陳正昇
                                      法  官  洪珮婷
以上正本證明與原本無異。
如不服本判決，應於送達後10日內，向本院提出上訴狀。
                                      書記官  陳永訓
中    華    民    國    97    年    12    月    10    日
附錄本案論罪科刑法條：
中華民國刑法第302條第1 項：
私行拘禁或以其他非法方法，剝奪人之行動自由者，處5 年以下
有期徒刑、拘役或3 百元以下罰金。
中華民國刑法第277條第1 項：
傷害罪傷害人之身體或健康者，處3 年以下有期徒刑、拘役或1
千元以下罰金。中華民國刑法第305 條（恐嚇危害安全罪）以加
害生命、身體、自由、名譽、財產之事，恐嚇他人致生危害於安
全者，處2 年以下有期徒刑、拘役或3 百元以下罰金。


司法院資訊處製作；財團法人民間司法改革基金會備份。
